最高法院刑事判決　　　　　　　一○○年度台非字第三四一號
上　訴　人　最高法院檢察署檢察總長
被　　　告　林建亨
上列上訴人因被告違反毒品危害防制條例等罪案件，對於台灣台
東地方法院中華民國九十九年九月十七日第一審確定判決（九十
九年度訴字第一六八號，起訴案號：台灣台東地方法院檢察署九
十九年度偵字第一二七三、一四三七號及九十九年度毒偵字第一
九五、二二九號），認為違背法令，提起非常上訴，本院判決如
下：
    主  文
原判決撤銷。
林建亨所犯如附表所示各罪，各處如附表「所犯罪名與宣告刑」
所示之刑，主刑部分應執行有期徒刑肆年，如易科罰金，以新台
幣壹仟元折算壹日。沒收部分併執行之。
    理  由
非常上訴理由稱：「一、按判決不適用法則或適用不當者，為違
背法令；又受徒刑之執行完畢，或一部之執行而赦免後，五年以
內故意再犯有期徒刑以上之罪者，始為累犯，刑事訴訟法第三百
七十八條、刑法第四十七條分別定有明文。再二以上徒刑併執行
者，依刑法第七十九條之一第一項規定，其報請許可假釋所定最
低應執行之期間，合併計算之；同條第三項並規定其假釋期間（
殘餘刑期）亦合併計算之。故在二以上徒刑合併執行之情形，即
無從將合併執行之刑期割裂，假釋期間亦同。從而關於累犯之認
定，必合併計算之假釋期滿，未經撤銷假釋，五年以內再犯有期
徒刑以上之罪者，始足構成。最高法院八十九年度台非字第二五
號、九十四年度台非字第二七二號判決可資參照。二、經查：本
件原台灣台東地方法院於民國九十九年九月十七日以九十九年度
訴字第一六八號判決被告林建亨犯如原判決附表一所示之罪，各
處如附表一『所犯罪名與宣告刑』欄所示之刑，並分別諭知如附
表一『所犯罪名與宣告刑』欄所示之從刑；又施用第二級毒品，
累犯，處有期徒刑四月；又施用第一級毒品，累犯，處有期徒刑
七月，扣案之針筒五支、注射水五瓶，均沒收之，扣案之海洛因
一包（驗餘淨重○．三六公克，含袋重零點五七公克）沒收銷燬
之；應執行有期徒刑五年八月等情，固非無見。惟查被告所犯之
罪應無累犯之適用，被告雖曾於九十年六月間因偽造文書案件，
經台灣屏東地方法院於九十年九月十七日以九十年度易字第七九
二號判決判處有期徒刑七月確定；再於九十年八月間因施用毒品
等案件，經台灣台東地方法院於九十一年七月三十一日以九十一
年度訴字第二六號判決判處有期徒刑十月、九月，應執行有期徒
刑一年六月確定；再於八十九年六月間因竊盜案件，經台灣高等
法院花蓮分院刑事判決於九十二年三月十七日以九十一年度上訴
字第一五五號判決判處有期徒刑二年四月，刑前強制工作三年確
定。前開之罪有期徒刑部分，嗣經台灣台東地方法院於九十六年
八月七日以九十六年度聲字第一九六號裁定就前開偽造文書及施
用毒品等三罪分別減為有期徒刑三月十五日、五月、四月十五日
，而竊盜罪部分不予減刑，並定其應執行有期徒刑三年二月確定
，入監執行後，於九十七年三月二十七日假釋出監，假釋期間至
九十七年十月二十六日屆滿。惟被告再於前揭假釋期間之九十七
年十月十日因施用毒品，經台灣板橋地方法院於九十八年十一月
二十日以九十八年度訴字第一九二○號判決判處有期徒刑八月確
定，而經台灣台東監獄報請法務部撤銷前揭假釋，並經法務部以
九十九年四月十二日法矯決字第0999013970號函准予撤銷前揭假
釋，再行入監執行殘刑六月二十九日，並於一○○年五月十三日
執行殘刑完畢等情，業經台灣高等法院花蓮分院於該院審理九十
九年度上易字第一七○號刑事案件時，依職權調閱本署九十九年
度執更字第三四四號全卷查明無誤，且有被告刑案資料查註紀錄
表一份及本署九十九年執助丁字第二八二號之一執行指揮書一紙
在卷可按。是被告前開所犯之罪因已撤銷假釋，並入監執行殘刑
而未執行完畢，並不構成累犯，原判決論以被告為累犯，揆諸首
開說明，原審判決自有判決適用法則不當之違背法令。三、案經
確定，且對被告不利，爰依刑事訴訟法第四百四十一條、第四百
四十三條提起非常上訴，以資糾正及救濟。」等語。
本院按：假釋中因故意更犯罪，受有期徒刑以上刑之宣告者，於
判決確定後六個月以內，撤銷其假釋，但假釋期滿逾三年者，不
在此限，刑法第七十八條第一項定有明文。又累犯之成立，以曾
受徒刑之執行完畢，或一部之執行而赦免後，五年以內故意再犯
有期徒刑以上之罪為要件。如在假釋中因故意更犯罪，受有期徒
刑以上刑之宣告者，依刑法第七十八條第一項之規定，經撤銷其
假釋者，則其刑罰尚未執行完畢，自無由成立累犯。本件原判決
以被告林建亨於九十年六月間因偽造文書案件，經台灣屏東地方
法院九十年度易字第七九二號判處有期徒刑七月確定；再於九十
年八月間因施用毒品等案件，經台灣台東地方法院九十一年度訴
字第二六號分別判處有期徒刑十月、九月，應執行有期徒刑一年
六月確定；再於八十九年六月間因竊盜案件，經台灣高等法院花
蓮分院九十一年度上訴字第一五五號判處有期徒刑二年四月（刑
前強制工作三年）確定。前開四罪之有期徒刑部分，嗣經台灣台
東地方法院九十六年度聲字第一九六號裁定就前開偽造文書及施
用毒品等三罪分別減為有期徒刑三月又十五日、五月、四月又十
五日，而竊盜罪部分不予減刑，並定其應執行之刑為有期徒刑三
年二月確定，入監執行後，於九十七年三月二十七日假釋出監，
假釋期間至九十七年十月二十六日屆滿。惟被告再於前揭假釋期
間之九十七年十月十日因施用毒品罪，經台灣板橋地方法院九十
八年度訴字第一九二○號判處有期徒刑八月確定，而經台灣台東
監獄報請法務部撤銷前揭假釋，並經法務部以九十九年四月十二
日法矯決字第0999013970號函准予撤銷前揭假釋，再行入監執行
殘刑六月又二十九日，並於一○○年五月十三日執行殘刑完畢等
情，業經台灣高等法院花蓮分院於該院審理九十九年度上易字第
一七○號刑事案件時，依職權調閱台灣台東地方法院檢察署九十
九年度執更字第三四四號全卷查明無誤，復有同署九十九年執助
丁字第二八二號之一、一○○年執丁字第四二五號執行指揮書二
紙及被告刑案資料查註紀錄表一份在卷可按。是被告前開所犯之
罪已因撤銷假釋，並入監執行殘刑而未執行完畢，不能論以累犯
。原審未察，遽以累犯規定各加重其刑，而量處如原判決主文所
示之刑，自有違誤。案經確定，且於被告不利，非常上訴意旨執
以指摘，洵有理由，應由本院將原判決撤銷，另行判決如主文第
二項所示，主刑部分並定其應執行之刑為有期徒刑四年，如易科
罰金，以新台幣一千元折算一日，沒收部分併執行之，以資救濟
。
據上論結，應依刑事訴訟法第四百四十七條第一項第一款，毒品
危害防制條例第十條第一項、第二項、第十八條第一項前段，刑
法第十一條、第三百二十條第一項、（修正前）第三百二十一條
第一項第一款、第二款、第三款、第六十二條前段、第五十一條
第五款、第九款、第三十八條第一項第二款、第四十一條第一項
前段、第八項，刑法施行法第一條之一第一項、第二項前段，判
決如主文。
中    華    民    國  一○○  年    十    月  二十七  日
                      最高法院刑事第十一庭
                          審判長法官  黃  正  興  
                                法官  許  錦  印  
                                法官  林  瑞  斌  
                                法官  陳  春  秋  
                                法官  謝  靜  恒  
本件正本證明與原本無異
                                      書  記  官  
中    華    民    國  一○○  年    十    月  三十一  日
                                                     Ｍ
附錄論罪科刑法條：
刑法第三百二十條第一項：
意圖為自己或第三人不法之所有，而竊取他人之動產者，為竊盜
罪，處五年以下有期徒刑、拘役或五百元以下罰金。

修正前刑法第三百二十一條
犯竊盜罪而有左列情形之一者，處六月以上、五年以下有期徒刑
：
一、於夜間侵入住宅或有人居住之建築物、船艦或隱匿其內而犯
    之者。
二、毀越門扇、牆垣或其他安全設備而犯之者。
三、攜帶兇器而犯之者。
四、結夥三人以上而犯之者。
五、乘火災、水災或其他災害之際而犯之者。
六、在車站或埠頭而犯之者。
前項之未遂犯罰之。 

毒品危害防制條例第十條
施用第一級毒品者，處六月以上五年以下有期徒刑。
施用第二級毒品者，處三年以下有期徒刑。









附表
 ┌──┬────┬────┬────┬────────┐
 │編號│犯罪時間│犯罪地點│所犯法條│所犯罪名與宣告刑│
 ├──┼────┼────┼────┼────────┤
 │１  │民國99年│台東縣台│刑法第  │林建亨於夜間侵入│
 │    │3月18日 │東市傳廣│321條第1│住宅竊盜，處有期│
 │    │5時許   │路264號 │項第1款 │徒刑陸月，如易科│
 │    │        │之葆錩營│        │罰金，以新台幣壹│
 │    │        │造公司  │        │仟元折算壹日。未│
 │    │        │        │        │扣案之鑰匙壹支沒│
 │    │        │        │        │收。            │
 ├──┼────┼────┼────┼────────┤
 │２  │99年3月 │台東縣台│刑法第  │林建亨竊盜，處有│
 │    │21日6時 │東市傳廣│320條第1│期徒刑參月，如易│
 │    │許      │路69巷42│項      │科罰金，以新台幣│
 │    │        │號      │        │壹仟元折算壹日。│
 │    │        │        │        │未扣案之鑰匙壹支│
 │    │        │        │        │沒收。          │ 
 ├──┼────┼────┼────┼────────┤
 │３  │99年3月 │台東縣台│刑法第  │林建亨竊盜，處有│
 │    │27日10  │東市中興│320條第1│期徒刑參月，如易│
 │    │時30分許│路1段153│項      │科罰金，以新台幣│
 │    │        │號之賴秋│        │壹仟元折算壹日。│
 │    │        │霖事務所│        │未扣案之鑰匙壹支│
 │    │        │        │        │沒收。          │
 ├──┼────┼────┼────┼────────┤
 │４  │99年3月 │台東縣台│刑法第  │林建亨竊盜，處有│
 │    │30日6時 │東市更生│320條第1│期徒刑參月，如易│
 │    │許      │路348號 │項      │科罰金，以新台幣│
 │    │        │之美國紐│        │壹仟元折算壹日。│
 │    │        │約人壽  │        │未扣案之鑰匙壹支│
 │    │        │        │        │沒收。          │ 
 ├──┼────┼────┼────┼────────┤
 │５  │99年5月 │台東縣台│刑法第  │林建亨竊盜，處有│
 │    │15日14時│東市正氣│320條第1│期徒刑貳月，如易│
 │    │20分許  │路280巷6│項      │科罰金，以新台幣│
 │    │        │-1號前  │        │壹仟元折算壹日。│
 │    │        │        │        │未扣案之鑰匙壹支│
 │    │        │        │        │沒收。          │
 ├──┼────┼────┼────┼────────┤
 │６  │99年5月 │台東縣台│刑法第  │林建亨毀越其他安│
 │    │21日14時│東市更生│321條第1│全設備竊盜，處有│
 │    │許      │路514巷 │項第2款 │期徒刑陸月，如易│
 │    │        │19號    │        │科罰金，以新台幣│
 │    │        │        │        │壹仟元折算壹日。│
 ├──┼────┼────┼────┼────────┤
 │７  │99年5月 │台東縣台│刑法第  │林建亨竊盜，處有│
 │    │23日14時│東市和平│320條第1│期徒刑貳月，如易│
 │    │許      │街191號 │項      │科罰金，以新台幣│
 │    │        │前      │        │壹仟元折算壹日。│
 │    │        │        │        │未扣案之鑰匙壹支│
 │    │        │        │        │沒收。          │
 ├──┼────┼────┼────┼────────┤
 │８  │99年5月 │台東縣台│刑法第  │林建亨竊盜，處有│
 │    │26日18時│東市漢陽│320條第1│期徒刑參月，如易│
 │    │許      │南路28巷│項      │科罰金，以新台幣│
 │    │        │71號    │        │壹仟元折算壹日。│
 ├──┼────┼────┼────┼────────┤
 │９  │99年5月 │台東縣台│刑法第  │林建亨攜帶兇器竊│
 │    │28日0時 │東市漢中│321 條第│盜，處有期徒刑陸│
 │    │許      │街129巷 │1項第3款│月，如易科罰金，│
 │    │        │26號前  │        │以新台幣壹仟元折│
 │    │        │        │        │算壹日。        │
 ├──┼────┼────┼────┼────────┤
 │１０│99年5月 │台東縣太│刑法第  │林建亨竊盜，處有│
 │    │30日15時│麻里鄉荒│320條第1│期徒刑參月，如易│
 │    │許      │野18之5 │項      │科罰金，以新台幣│
 │    │        │號      │        │壹仟元折算壹日。│
 ├──┼────┼────┼────┼────────┤
 │  │99年5月 │台東市志│刑法第  │林建亨於夜間侵入│  
 │    │30日21時│航路ㄧ段│321 條第│住宅竊盜，處有期│
 │    │許      │162號   │1項第1款│徒刑陸月，如易科│
 │    │        │        │        │罰金，以新台幣壹│
 │    │        │        │        │仟元折算壹日。未│
 │    │        │        │        │扣案之鑰匙壹支沒│
 │    │        │        │        │收。            │
 ├──┼────┼────┼────┼────────┤
 │  │99年6月 │台東縣台│刑法第  │林建亨於夜間侵入│
 │    │2日0時許│東市建興│321 條第│住宅竊盜，處有期│
 │    │        │路68巷  │1項第1款│徒刑陸月，如易科│
 │    │        │7號     │        │罰金，以新台幣壹│
 │    │        │        │        │仟元折算壹日。  │
 ├──┼────┼────┼────┼────────┤
 │  │99年6月 │台東縣台│刑法第  │林建亨於夜間侵入│
 │    │6日21時 │東市信義│321條第1│住宅竊盜，處有期│
 │    │許      │路255巷 │項第1款 │徒刑陸月，如易科│
 │    │        │1號2樓  │        │罰金，以新台幣壹│
 │    │        │        │        │仟元折算壹日。  │
 ├──┼────┼────┼────┼────────┤
 │  │99年6月 │台東縣台│刑法第  │林建亨於夜間侵入│
 │    │6日3時許│東市永安│321條第1│住宅竊盜，處有期│
 │    │        │街39號  │項第1款 │徒刑陸月，如易科│
 │    │        │        │        │罰金，以新台幣壹│
 │    │        │        │        │仟元折算壹日。  │
 ├──┼────┼────┼────┼────────┤
 │  │99年6月 │台東縣卑│刑法第  │林建亨於夜間侵入│
 │    │9日14時 │南鄉溫泉│320條第1│住宅竊盜，處有期│
 │    │許      │路373號 │項      │徒刑陸月，如易科│
 │    │        │        │        │罰金，以新台幣壹│
 │    │        │        │        │仟元折算壹日。未│
 │    │        │        │        │扣案之鑰匙壹支沒│
 │    │        │        │        │收。            │  
 ├──┼────┼────┼────┼────────┤
 │  │99年6月 │台東縣台│刑法第  │林建亨於夜間侵入│
 │    │10日22時│東市勝利│321 條第│住宅竊盜，處有期│
 │    │許      │街174巷 │1項第1款│徒刑陸月，如易科│
 │    │        │15號之1 │        │罰金，以新台幣壹│
 │    │        │        │        │仟元折算壹日。  │ 
 ├──┼────┼────┼────┼────────┤ 
 │17  │99年6月 │友人住處│毒品危害│林建亨施用第二級│ 
 │    │10日17、│        │防制條例│毒品，處有期徒刑│
 │    │18時許  │        │第10條第│參月，如易科罰金│
 │    │        │        │2 項    │，以新台幣壹仟元│ 
 │    │        │        │        │折算壹日。      │
 ├──┼────┼────┼────┼────────┤  
 │18  │99年6月 │台東縣台│毒品危害│林建亨施用第一級│  
 │    │10日22時│東市東方│防制條例│毒品，處有期徒刑│
 │    │        │大鎮附近│第10條第│陸月，如易科罰金│
 │    │        │所駕駛之│1項     │，以新台幣壹仟元│
 │    │        │之車號53│        │折算壹日。扣案之│ 
 │    │        │83-TF自 │        │針筒伍支、注射水│         
 │    │        │小客車內│        │伍瓶，均沒收；扣│
 │    │        │        │        │案之海洛因壹包（│
 │    │        │        │        │驗餘淨重零點陸│
 │    │        │        │        │公克，含袋重零點│
 │    │        │        │        │伍柒公克）沒收銷│
 │    │        │        │        │燬之。          │
 └──┴────┴────┴────┴────────┘